臺灣高等法院刑事裁定
111年度聲再字第65號
聲  請  人 
即受處分人  郭天福

                    籍設新北市○○區○○○道○段0號0樓新北○○○○○○○○○

上列聲請人因違反毒品危害防制條例案件，對於本院110年度毒
抗字第1693號，中華民國110年12月29日確定裁定（原審案號：
臺灣新北地方法院110年度毒聲字第2277號），聲請重新審理，
本院裁定如下：
    主  文
重新審理之聲請駁回。
    理  由
一、聲請意旨略以：按原裁定所憑之證言、鑑定或通譯已證明其
    為虛偽者，得聲請重新審理。次按精神疾病係指思考、情緒
    、知覺、認知、行為等精神狀態表現異常，致其適應生活之
    功能發生障礙，需給予醫療及照顧之疾病；其範圍包括精神
    病、精神官能症、酒癮、藥癮及其他經中央主管機關認定之
    精神疾病，但不包括反社會人格，毒品危害防制條例第20條
    之1第1項第3款及精神衛生法第3條第1款各定有明文。亦即
    ，精神疾病共病係不含反社會人格，惟原裁定第3頁所示，
    心理師就精神疾病共病部分為何評估「含反社會人格為疑似
    」顯已超出其業務範圍，且就多重濫用毒品部分，伊並無有
    提及施用K他命，何以判定為有，原裁定顯有虛偽之處，已
    如前述，懇請准予重新審理云云。
二、按觀察、勒戒及強制戒治之裁定確定後，有下列情形之一，
    認為應不施以觀察、勒戒或強制戒治者，受觀察、勒戒或強
    制戒治處分之人，或其法定代理人、配偶，或檢察官得以書
    狀敘述理由，聲請原裁定確定法院重新審理：一、適用法規
    顯有錯誤，並足以影響裁定之結果者；二、原裁定所憑之證
    物已證明為偽造或變造者；三、原裁定所憑之證言、鑑定或
    通譯已證明其為虛偽者；四、參與原裁定之法官，或參與聲
    請之檢察官，因該案件犯職務上之罪，已經證明者；五、因
    發現確實之新證據足認受觀察、勒戒或強制戒治處分之人，
    應不施以觀察、勒戒或強制戒治者；六、受觀察、勒戒或強
    制戒治處分之人，已證明其係被誣告者；聲請重新審理，應
    於裁定確定後30日內提起；但聲請之事由，知悉在後者，自
    知悉之日起算；聲請重新審理，無停止觀察、勒戒或強制戒
    治執行之效力；但原裁定確定法院認為有停止執行之必要者
    ，得依職權或依聲請人之聲請，停止執行之；法院認為無重
    新審理之理由，或程序不合法者，應以裁定駁回之，毒品危
    害防制條例第20條之1第1項至第4項前段定有明文。其立法
    理由謂「…二、令入觀察、勒戒處所施以觀察、勒戒及令入
    戒治處所施以強制戒治之裁定，於有違背法令之情形，依現
    行實務之見解得提起非常上訴，以資救濟；惟該等裁定如發
    生有刑事訴訟法第420 條所定事由時，依現行刑事訴訟法並
    不得對之提起再審，即乏救濟之道。三、爰參酌檢肅流氓條
    例第16條得請聲重新審理之各項規定，於本條例針對就施以
    觀察、勒戒及強制戒治之裁定，予以增訂得聲請原裁定確定
    法院重新審理之救濟規定。」因此，毒品危害防制條例第20
    條之1重新審理之規定，乃刑事訴訟法再審程序之特別規定
    ，應予優先適用，惟毒品危害防制條例所未規定者，因重新
    審理與刑事訴訟法再審程序俱屬對確定案件之特別救濟程序
    ，在解釋上當得參酌刑事訴訟法第420條規定之解釋為認定
    。而毒品危害防制條例第20條之1第1項第2款至第6款所定之
    重新審理事由，與刑事訴訟法第420條第1項第1款至第3款、
    第5款、第6款規定相仿，雖無類似刑事訴訟法第420條第2項
    、第3項之規定，然基於法體系之一致性，在解釋上自應援
    引其性質類似事項之規定，而作相同之處理，避免致生矛盾
    。　　
三、經查：
　  ㈠聲請人即受處分人郭天福因施用第二級毒品行為，前經原
      審法院以110年度毒聲字第204號裁定令入勒戒處所執行觀
      察、勒戒，經評定之結果，總分合計為62分（靜態因子共
      計52分，動態因子共計10分），而評定為「有繼續施用毒
      品傾向」，原審法院以聲請人有繼續施用毒品之傾向，於
      110年10月26日，以110年度毒聲字第2277號裁定令聲請人
      入戒治處所強制戒治，聲請人抗告後，本院於110年12月2
      9日以110年度毒抗字第1693號駁回其抗告確定，業經本院
      調閱上開案卷無訛。是聲請人於裁定確定後30日內之111
      年1月25日向本院聲請重新審理，合於上開程式規定，先
      予敘明。
　　㈡聲請人雖以前詞聲請重新審理，然刑事訴訟法第420條第1
      至3款及第5款所謂「已證明」係指已經判決確定，或其刑
      事訴訟不能開始或續行非因證據不足者為限，毒品危害防
      制條例第20條之1雖無類似刑事訴訟法第420條第2項之規
      定，然基於法體系之一致性，亦應作相同理解，業經本院
      說明如前，是聲請人上開就評估標準紀錄表項目中有關多
      重毒品濫用、精神疾病共病（含反社會人格）之判斷，仍
      係本於一己之意見指謫，聲請人並未提出該等判斷已證明
      為偽造之確定判決，或其刑事訴訟不能開始或續行非因證
      據不足之證明，按上說明，自與其據以聲請之毒品危害防
      制條例第20條之1第1項第3款之重新審理要件不符。是本
      件聲請為顯無理由，應予駁回。
據上論斷，應依毒品危害防制條例第20條之1第4項前段，裁定如
主文。　
中　　華　　民　　國　　111 　年　　3 　　月　　31　　日
                  刑事第十四庭  審判長法　官  黃斯偉
                                      法　官  黎惠萍
                                      法　官  許泰誠
以上正本證明與原本無異。
不得抗告。
                                      書記官  朱子勻
中　　華　　民　　國　　111 　年　　4 　　月　　1 　　日